【裁判字號】    88,訴,1067
【裁判日期】    890911
【裁判案由】    懲治走私條例等
【裁判全文】
臺灣臺南地方法院刑事判決                        八十八年度訴字第一六七號
    公  訴  人  臺灣台南地方法院檢察署檢察官
    被      告  己○○
    選任辯護人  鄭和傑
    被      告  庚○○
                戊○○
                丁○○
右列被告等因懲治走私條例案件，經檢察官提起公訴 (八十八年度偵字第七六０九號
、第八九九一號)，本院判決如左：
    主  文
己○○、庚○○、戊○○、丁○○、丙○○○○○○○○○ ANECITOCIELO、甲○○○○○○○ ○DWIN．
BILGERA、乙○○○○○ ○○○L VILLEGAS均無罪。
    理  由
一、公訴意旨略以：被告己○○係昇瑞榮六號漁船船長，與船員庚○○、戊○○、丁○○、丙○○○○○○○○○ ANECITOCIELO、甲○○○○○○○ ○DWIN.BILGERA、乙○○○○○ ○○○L
    VILLEGAS共同意圖私運中國大陸地區之漁貨進入台灣地區，並基於概括犯意，於
    民國八十八年六月十日下午三時許及八十八年七月十三日（公訴人第一次誤載為
    八十八年七月十二日晚上十時許）駕駛昇瑞榮六號漁船分別由澎湖馬公港及七美
    港出海，未經許可，直接航行至中國大陸地區香港外海處向不詳之大陸漁船分別
    購買總重五千八百四十公斤、九千二百三十三公斤之漁貨，於分別於八十八年六
    月十五日（公訴人第二次誤載為八十八年六月十三日中午十二時許）、同年七月
    十九日（公訴人第三次誤載為七月十三日下午三時許）私運進入台南市安平港，
    經海岸巡防司令部台南市情報組發現會同台南市警察局當場查獲，扣得上開漁貨
    ，因認被告等均係犯懲治走私條例第二條第一項、台灣地區及大陸地區人民關係
    條例第八十條第一項之罪嫌云云。
二、公訴人認被告罹犯懲治走私條例第二條第一項及台灣地區與大陸地區人民關係條
    例第八十條第一項規定之罪嫌係以被告等所駕之「昇瑞榮六號」漁船進港時，經
    檢視結果，該船之漁網早已破損且起網機亦已損壞，無法捕魚，為其主要依據。
    訊據被告等人則均堅決否認有公訴人所指之上開犯行，辯稱：有於八十八年六月
    十日向大陸漁民購買上開魚貨，惟矢口否認有於八十八年七月十二日購買漁貨，
    均辯稱：係自行以延繩釣方式釣等語。
三、按犯罪事實，應依證據認定之，無證據不得推定其犯罪事實，又不能證明被告犯
    罪者，應諭知無罪之判決，刑事訴訟法第一百五十四條、第三百零一條第一項分
    別定有明文。次按認定不利於被告之事實，須依積極證據，苟積極證據不足為不
    利於被告之認定時，即應為有利於被告之認定，更不必有何有利之證據，最高法
    院三十年上字第八一六號判決足資參照。經查：
(一)、按懲治走私條例第二條第一項私運管制物品進口、出口逾公告數額罪，需所私運
    之物品屬「管制物品」為限犯罪構成要件，苟所運送之物非該當「管制物品」，
    自無成立該罪之餘地。再按行政院公告之「懲治走私條例公告管制物品項目及其
    數額」中之丁項規定，自淪陷區私運物品進入本國自由地區或自本國自由地區私
    運物品前往淪陷區，其所私運之物品，以管制物品論，除屬於甲項及乙項之物品
    不限數額外，其餘以私運一項或數項，其總額由海關比照緝獲時之完稅價格計算
    ，超過新台幣十萬元或重量達一千公斤者，以管制進出口物品論。亦即，前開丁
    項所稱之「以管制物品論」之物品，必須是自大陸（淪陷）地區私運進入台灣（
    本國自由）地區之物品方足當之，有最高法院八十六年台上字第六四○號判決、
    第五九○七號判決、八十七年台上字第三六一七號判決、八十八年台上字第三五
    六九號判決可資參照。準此，被告等運送之物品縱使逾公告之數額或重量，如該
    物品非自大陸（淪陷）地區私運進入台灣（本國自由）地區，實無從成立公訴人
    所指犯懲治走私條例第二條第一項、台灣地區及大陸地區人民關係條例第八十條
    第一項之罪，核先敘明。
(二)、被告等人二次經警查獲所運送之上開漁貨，雖其緝獲時之重量依序分別為五千八
    百四十公斤、九千二百三十三點五公斤，均超過一千公斤，此有台南市警察局第
    四分局搜索扣押清單二紙附卷可參，惟警方移送意旨（公訴意旨漏未載明）認被
    告等人二次購買漁貨地點為：第一次係在北緯二十一度三十分、東經一一四度二
    十分海域；第二次於北緯二十二度四十分、東經一一八度十分海域，經本院向內
    政部函查結果，上開海域依序分別距高雄代管東沙島一四一浬、廣東省蚊尾州二
    十七點五海浬；距福建省兄弟嶼五十八浬，均在我國十二浬領海及二十四浬鄰接
    區外，有該部八十八年九月二十八日台內地字第八八一二○七號函及八十九年
    二月十七日台內地字第八九０三七九二號在卷可考，足認該二處海域尚非屬行
    政院公告之懲治走私條例公告管制物品項目及其數額中丁項所稱之「淪陷區」，
    自不待言，故依警方移送意旨渠等並非從淪陷區私運物品進入本國自由地區，已
    無庸疑。
(三)、準此，被告等人縱係向大陸漁船購買漁貨，因交易地點屬非我國領海之公海上，
    且二次所購漁貨「鮸魚、油魽、大沙、火口」、「紅新娘、花身、黑鯧、金線、
    盤仔、油魽、白帶魚、什魚、鮸魚、石斑魚」等均為棲息於台灣海峽各漁區之魚
    類，無從判斷其捕獲之海域，有南市區漁會八十九年七月三十一日南市漁字第二
    五六０函一紙存卷供參，尚難因而認定扣案漁貨係大陸漁民自淪陷區私運出來而
    轉賣予被告等。其次，又無其他證據足資認定或證明扣案漁貨係自淪陷區運出，
    自難認其為行政院公告之懲治條例公告管制物品項目及其數額中丁項之「以管制
    物品論」之物品甚明。是以扣案漁貨既非管制物品，亦非屬「以管制物品論」之
    物品，則縱然其於緝獲時之重量達一千公斤，亦不得遽以認定被告等之上開行為
    即構成懲治走私條例所規範之犯罪構成要件。是以被告等運送之物既非上開所述
    之管制物品、或「以管制物品論」之物品，自無從成立懲治走私條例第二條第一
    項之運送私運管制物品罪。
(四)、再懲治走私條例及台灣地區與大陸地區人民關係條例所指「大陸地區」依懲治走
    私條例八十一年修正意旨與台灣地區與大陸地區人民關係條例第二條有關「台灣
    地區」、「大陸地區」之定義完全相同，因此應做相同解釋，此有法務部八十九
    年一月十一日法八十檢字第０五一０六八號函一紙在卷足佐，故亦難認被告等人
    曾航行至大陸地區。
四、綜上所述，參互印證，本件依調查所得證據尚不足證明被告確有公訴人所指之犯
    行，此外復查無其他積極證據足資證明被告有上開犯行，揆諸首開說明，犯罪尚
    屬不能證明，爰為無罪之諭知。罪判決之諭知。
據上論斷，應依刑事訴訟法第三百零一條第一項判決如主文。
本案經檢察官曾昭愷到庭執行職務。
中    華    民    國      八十九      年      九      月  十一      日
                                  臺灣臺南地方法院刑事第二庭
                                      法  官      鄧  希  賢
右正本證明與原本無異。
如不服本判決，應於判決送達後十日內向本院提出上訴狀( 應附繕本 )。
                                      書記官      陳  美  蓉
中    華    民    國      八十九      年      九      月      十一      日


司法院資訊處製作；財團法人民間司法改革基金會備份。
